【裁判字號】    89,訴,1376
【裁判日期】    891017
【裁判案由】    偽造文書等
【裁判全文】
臺灣板橋地方法院刑事判決                        八十九年度訴字第一三七六號
    公  訴  人  臺灣板橋地方法院檢察署檢察官
    被      告  乙○○
右列被告因偽造文書等案件，經檢察官提起公訴（八十九年度偵字第一三０九五號）
，本院判決如左：
    主  文
乙○○行使偽造私文書，足以生損害於公眾及他人，處有期徒刑肆月，緩刑肆年。偽
造之「ＨＳＢＣ」（即香港上海匯豐銀行有限公司）ＶＩＳＡ之信用卡（信用卡號碼
0000000000000000號）背面偽造之「張志忠」署押壹枚沒收。
    事  實
一、乙○○以駕駛計程車為業，於民國八十九年七月八日，在臺北縣內搭載一位真實
    姓名年籍不詳之綽號為「阿仁」男子乘客，嗣因該「阿仁」男子表示無錢付車資
    ，願意以信用卡交由乙○○刷卡買一具行動電話抵償車資，乙○○明知該「阿仁
    」男子所交付之一張空白未簽名之由「ＨＳＢＣ」（即香港上海匯豐銀行有限公
    司」所發行之ＶＩＳＡ卡（其上卡號為0000000000000000號）
    ，係經偽造之信用卡，而屬偽造之私文書，竟仍予以收受，意圖為自己不法之所
    有，於同日晚上八時十五分許，前往臺北縣永和市○○路○段一０二號一樓之全
    家通信有限公司（下稱全家公司），由乙○○先於該公司外面，在前開空白信用
    卡背面簽名欄內偽造「張志忠」之簽名，復持上開偽造之信用卡進入全家公司，
    選購一具價值新台幣（下同）三千六百元之易利信牌Ａ一０二八ＳＣ型行動電話
    後，將偽造之信用卡行使交付予店員甲○○，而佯裝為信用卡持卡人「張志忠」
    本人，並表示該「張志忠」已取得發卡銀行核准對特約商店消費之意思，致使甲
    ○○陷於錯誤，以該偽造信用卡置入刷卡機內讀取信用卡上之電磁紀錄並列印簽
    帳單，進而行使偽造信用卡私文書，足生損害於「張志忠」、香港上海匯豐銀行
    有限公司之權益及信用卡處理中心處理信用卡簽帳之正確性，惟甲○○查覺可疑
    ，經以電話向銀行再度確認查詢後，始得知該信用卡乃屬偽造之信用卡，甲○○
    即行報警，經警前來當場逮獲乙○○，而詐欺取財未遂，並扣得前開偽造之信用
    卡一張。
二、案經臺北縣警察局永和分局報請臺灣板橋地方法院檢察署檢察官偵查起訴。
    理  由
一、訊據被告乙○○固坦承有前揭持信用卡前往全家公司刷卡購買行動電話之事，惟
    矢口否認有行使偽造私文書及詐欺財取之犯行，辯稱：伊不知道信用卡是偽卡，
    信用卡是坐伊計程車的一位客人叫「阿仁」給伊的，當天他坐伊的計程車去找人
    ，已經坐了三、四百元的車資，後來他又說要坐到新竹，但他說若沒有找到朋友
    ，就沒有錢付車資，所以他就拿信用卡給伊去買行動電話，說若他沒有錢，就拿
    行動電話抵車資，「阿仁」說信用卡是他哥哥的，所以叫伊簽他哥哥的名字，伊
    本來有叫「阿仁」自己去買，但「阿仁」說那是他哥哥的信用卡，若他哥哥知道
    他會不好意思云云，然查：右揭事實，業據證人甲○○於警訊中證述綦詳，並有
    信用卡及簽帳單扣案足資佐證，而扣案之信用卡經送香港上海匯豐銀行有限公司
    鑑定結果，確係偽造該銀行發行之偽造信用卡，有香港上海匯豐銀行有限公司臺
    北分行八十九年八月二十九日（８９）港匯銀卡字第０００二０一號函在卷可參
    ，是被告所持信用卡係屬偽造之信用卡，堪可認定。又衡諸常情，信用卡乃供申
    請人個人使用之物，其上之簽名係供特約商店於持卡人刷卡消費時比對筆跡以確
    定是否為本人所用，故應以申請名義人本人於信用卡背面簽名使用始為常態，要
    無委由他人代簽之理，更何況被告與該「阿仁」之人，並非熟識，被告甚至連該
    「阿仁」之真實姓名、住居所均一無所知，被告竟會收受該「阿仁」所交付之空
    白信用卡，進而同意由被告自己在信用卡背面偽簽他人「張志忠」之名，持信用
    卡刷卡購買行動電話抵付車資，其顯悖於常情之甚，況且既然係「阿仁」欲以行
    動電話抵付車資且信用卡為其兄所有，本應由「阿仁」自己簽名並持信用卡進入
    商店刷卡購物，或由被告陪同「阿仁」進入刷卡購物，惟被告竟然由自己在該信
    用卡背面簽名再持卡購物，益徵被告應知該信用卡並非該「阿仁」其兄所有，而
    屬來歷不明之空白偽造信用卡。是被告所辯不知情之詞，應屬卸飾之詞，要非足
    採。本件事證明確，被告犯行洵堪認定，應予依法論科。
二、查信用卡上之電磁紀錄，藉由刷卡機之讀取處理後所顯示之符號，足以為表示該
    信用卡係經發卡銀行核准持卡人對特約商店刷卡消費之證明，依刑法第二百二十
    條第二項規定，為以文書論之私文書，是被告乙○○明知姓名年籍不詳之綽號為
    「阿仁」男子所交付之信用卡，係經偽造之信用卡，而屬偽造私文書，被告竟仍
    於該偽造信用卡背面簽名欄內偽造他人之簽名，復持該偽造信用卡私文書向特約
    商店詐購行動電話，致使店員陷於錯誤，以該偽造信用卡置入刷卡機內讀取信用
    卡上之電磁紀錄並列印簽帳單後，始查覺有異報警，而未能購得行動電話，尚未
    生取得行動電話之結果，核被告所為，係犯刑法第二百十七條第一項之偽造署押
    罪、同法第二百十六條、第二百十條之行使偽造私文書罪及同法第三百三十九條
    第三項、第一項詐欺取財未遂；又被告所犯偽造署押罪、行使偽造私文書罪及詐
    欺取財未遂罪間，有方法、結果之牽連犯關係，應依刑法第五十五條規定，從一
    重之行使偽造私文書罪處斷。公訴人雖認被告於前揭時地在偽造信用卡背面簽名
    欄內偽造他人簽名之行為，係犯刑法第二百二十條第二項、第二百十六條、第二
    百十條之偽造信用卡私文書罪嫌云云，惟信用卡之該當於刑法第二百二十條第二
    項規定之準私文書，係因燒錄於信用卡上之電磁紀錄，可藉由刷卡機之讀取處理
    後所顯示之符號，足以為表示該信用卡係經發卡銀行核准持卡人對特約商店刷卡
    消費之證明，故對偽造信用卡上電磁紀錄有加以偽造、變造之行為，始屬偽造、
    變造信用卡私文書，本件被告係收受他人已偽造完成之信用卡私文書，並無證據
    證明被告亦有參與共同偽造該信用卡之行為，尚難以被告在偽造完成之信用卡私
    文書背面簽名欄簽他人署押，即認被告亦該當於偽造信用卡私文書之犯行，公訴
    人所認顯有誤會，附此敘明。爰審酌被告乙○○行使偽造信用卡，進而冒名刷卡
    消費，危害社會經濟秩序、發卡銀行及被冒名之人，惟念及僅係一時貪念，詐欺
    犯行並未得逞，暨其犯罪之手段、目的、所生危害、犯罪所得等一切情狀，量處
    如主文所示之刑，以示懲儆。又被告乙○○未曾受有期徒刑以上刑之宣告，有台
    灣高等法院檢察署刑案紀錄簡覆表一份附卷可按，其因思慮未週，致罹本件犯行
    ，經此偵審教訓自應知所警惕，信無再犯之虞，是所宣告之刑，本院認以暫不執
    行為適當，併予緩刑四年，以勵自新。扣案之偽造香港上海匯豐銀行有限公司發
    行之信用卡一張（卡號0000000000000000）雖供被告犯罪所用
    ，惟被告否認為其所有，亦無證據證明係其所有，應認該信用卡非被告所有之物
    ，自難予以宣告沒收，至扣案偽造信用卡背面由被告所偽造之「張志忠」署押乙
    枚，則應依刑法第二百十九條規定沒收。
據上論據，應依刑事訴訟法第二百九十九條第一項前段，刑法第二百十六條、第二百
二十條第二項、第二百十條、第三百三十九條第三項、第一項、第二百十七條第一項
、第五十五條、第七十四條第一款、第二百十九條，罰金罰鍰提高標準條例第一條前
段，判決如主文。
本案經檢察官黃重鋼到庭執行職務。
中      華      民      國    八十九    年      十      月    十七      日
                              臺灣板橋地方法院刑事第六庭
          法  官  葉  靜  芳
右正本證明與原本無異。
如不服本判決，應於判決送達後十日內向本院提出上訴狀 。
                                  書記官  黃  大  千
中      華      民      國    八十九    年      十      月    二十四    日
本判決論罪科刑法條
刑法第二百十六條、第二百十條、第三百三十九條第一項、第三項
刑法第二百十六條
行使第二百十條至第二百十五條之文書者，依偽造、變造文書或登載不實事項或使登
載不實事項之規定處斷。
刑法第二百十條
偽造、變造私文書，足以生損害於公眾或他人者，處五年以下有期徒刑。
刑法第三百三十九條
意圖為自己或第三人不法之所有，以詐術使人將本人或第三人之物交付者，處五年以
下有期徒刑、拘役或科或併科一千元以下罰金。
以前項方法得財產上不法之利益或使第三人得之者亦同。
前二項之未遂犯罰之。


司法院資訊處製作；財團法人民間司法改革基金會備份。
